臺灣板橋地方法院民事判決　　　　　　 100年度訴字第2050號
原　　　告　林明毅
　　　　　　林心妍
　　　　　　林祐宸
共　　　同
訴訟代理人　黃丁風律師
　　　　　　黃雅羚律師
被　　　告　加荃實業有限公司
法定代理人　黃貴英
上列當事人間確認股東關係不存在事件，本院於民國100年10月2
7日言詞辯論終結，判決如下：
    主  文
確認原告與被告間股東權之法律關係不存在。
訴訟費用由被告負擔。
    事實及理由
一、程序方面：
  (一)按確認法律關係之訴，非原告有即受確認判決之法律上利益
    者，不得提起之。民事訴訟法第247條第1項前段定有明文。
    又所謂「即受確認判決之法律上利益」，係指法律關係之存
    在與否不明確，致原告在私法上之地位有受侵害之危險，而
    此危險得以對於被告之確認判決除去者而言。本件原告主張
    其係遭他人冒用名義登記為被告公司股東，而訴請確認原告
    與被告間股東權之法律關係不存在，經核原告既被登記為被
    告公司股東，足認上開股東關係之存否不明確，致原告在私
    法上之地位有受侵害之危險，而此危險得以本件對於被告之
    確認判決除去之，原告顯有即受確認判決之法律上利益，是
    其提起本件確認之訴，並無不合。
  (二)被告公司於民國97年9月15日經經濟部以經授中字第0973511
    5280號函廢止登記在案，依公司法第26條之1準用同法第24
    條規定，應行清算，而有限公司之清算，依公司法第113條
    規定準用同法第79條前段規定，以全體股東為當然清算人，
    又被告公司之董事林炳南於98年3月12日死亡，由股東選任
    黃貴英為清算人，並向本院具狀呈報清算人，經本院於98年
    7月27日以板院輔民道98年度司字第424號函准予備查在案（
    見本院卷第10頁）。故本件以黃貴英為被告公司之法定代理
    人，即無不合。
二、原告主張：
  (一)被告加荃實業有限公司於88年8月31日由訴外人林炳南申請
    辦理設立登記，登記資本額為新臺幣（下同）500萬元，林
    炳南為符合設立登記時公司法第2條第1項第2款之有限公司
    5人以上、21人以下股東所組織之規定，未知會亦未經前配
    偶黃貴英（於94年10月12與林炳南離婚）及未成年子女即原
    告林明毅（70年9月29日生）、林心妍（71年10月3日生）、
    林祐宸（74年1月28日生）之同意，委請不詳年籍姓名人士
    偽刻「黃貴英」「林明毅」「林倩如」「林祐宸」印章，擅
    將黃貴英、林明毅、林倩如、林祐宸填列為被告公司股東，
    登記出資額依序170萬元、10萬元、10萬元、10萬元，嗣被
    告公司遭經濟部中部辦公室97年9月15日經授中字第0973515
    280號函廢止登記(原證5)。林炳南上開偽造文書犯行，案經
    黃貴英訴請臺灣基隆地方法院檢察署偵辦（案號：97年度偵
    字第4612號），於97年12月24日提起公訴，林炳南於98年3
    月12日死亡，由臺灣基隆地方法院以97年度訴字第1954號刑
    事判決諭知不受理。則原告3人未同意，遭林炳南冒名登記
    為被告公司股東，致原告私法上地位不明，且有受侵害之虞
    ，而有依民事訴訟法第247條第1項規定提起確認之訴之必要
    。
  (二)原告自始即非被告公司之股東，卻於被告之公司登記資料中
    被列名為股東，致原告於被告公司遭主管機關廢止登記後，
    成為被告公司之法定清算人，而經稅捐機關追討欠稅，原告
    雖聲請經濟部撤銷於被告公司之股東登記，惟經濟部於98年
    4月6日以經授中字第09832030450號函否准，原告復申請新
    北市政府撤銷在被告公司之股東身分，亦經新北市政府100
    年4月11日北府經登第1005019347號函，函示須檢附股東關
    係不存在之民事判決及判決確定證明書憑辦。
  (三)原告既經主管機關依法列名登記為被告公司之股東，足認原
    告私法上之地位確實有受侵害之危險，而此項危險又非不得
    以本件確認判決予以除去，自應認原告有提起本件確認之訴
    之法律上利益。爰依民事訴訟法第247條第1項規定提起本訴
    等語。併為聲明：確認原告與被告間股東權之法律關係不存
    在。
三、被告則以：被告公司由林炳南於88年8月31日申請設立，林
    炳南並未知會或取得被告公司法定代理人（清算人）黃貴英
    及原告之同意，案經臺灣基隆地方法院檢察署97年度偵字第
    4612號起訴書認定在案，林炳南於98年3月12日死亡，臺灣
    基隆地方法院97年度訴字第1954號刑事判決為公訴不受理之
    判決。是林炳南偽造含被告公司法定代理人（清算人）及原
    告名義擔任被告公司股東，確屬實情等語，資為抗辯。併為
    答辯聲明：原告之訴駁回。
四、原告主張之事實，已據其提出與所述相符之林炳南、黃貴英
    及原告戶籍謄本、被告公司變更登記表、登記資料查詢、臺
    灣基隆地方法院檢察署97年度偵字第4612號檢察官起訴書、
    臺灣基隆地方法院97年度訴字第1954號刑事判決、行政執行
    處執行命令、經濟部98年4月6日經授中字第09832030450號
    函、新北市政府100年4月11日北府經登第1005019347號函各
    1份為證（見本院卷第6至21頁），復經本院依職權調閱被告
    公司登記卷宗查明屬實，被告已於相當時期受合法之通知，
    而於言詞辯論期日不到場，亦未提出（準備）書狀爭執，依
    民事訴訟法第280條第3項前段、第1項規定，視同自認。原
    告之主張，應信為真實。
五、從而，原告依民事訴訟法第247條第1項規定，請求確認原告
    與被告間股東權之法律關係不存在，為有理由，應予准許。
據上論結，本件原告之訴為有理由。依民事訴訟法第78條判決如
主文。
中    華    民    國   100    年    11    月    17    日
                  民事第二庭    法  官  楊千儀
以上正本係照原本作成。
如對本判決上訴，須於判決送達後20日內向本院提出上訴狀（需
按他造人數附繕本，勿逕送上級法院）。如委任律師提起上訴者
，應一併繳納上訴審裁判費。
中    華    民    國   100    年    11    月    17    日
                                書記官  劉鴻傑